【裁判字號】    96,簡上,664
【裁判日期】    970319
【裁判案由】    家暴傷害
【裁判全文】
臺灣板橋地方法院刑事判決             96年度簡上字第664號
上  訴  人
即  被  告  甲○○○○○ ○○.
上列被告因家暴案件，不服本院於中華民國96年6 月14日所為96
年度簡字第2196號之第一審判決（原聲請簡易判決處刑案號：96
年度偵字第5184號），提起上訴，本院管轄第二審之合議庭判決
如下：
    主  文
原判決撤銷。
RUONG THI BICH TUYEN傷害人之身體，處拘役貳拾日，如易科罰
金，以新臺幣壹仟元折算壹日。減為拘役拾日，如易科罰金，以
新臺幣壹仟元折算壹日。緩刑貳年。
    事  實
一、RUONG THI BICH TUYEN（越南籍，以下稱張氏碧泉）與乙○
    ○係夫妻，二人間具有家庭暴力防治法第3 條第1 款之家庭
    成員關係，張氏碧泉基於傷害他人身體之犯意，於民國96年
    1 月16日晚間8 時起至翌（17）日早上某時止之不詳時間，
    在臺北縣板橋市○○街75巷28號2 樓住處，持不詳物品毆打
    乙○○，致乙○○受有左後背2X0.2 公分、3X0.2 公分、
    10X0 .2 公分、4X0.4 公分挫瘀傷，背部3X0.2 公分瘀傷之
    傷害。
二、案經乙○○告訴臺北縣政府警察局海山分局報告臺灣板橋地
    方法院檢察署檢察官偵查後聲請簡易判決處刑。
    理  由
一、訊據被告張氏碧泉固不否認乙○○係其配偶之事實，惟矢口
    否認有何傷害之犯行，辯稱：乙○○有精神上之疾病，其身
    上之傷勢是自己毆打自己造成的，伊並沒有毆打乙○○云云
    。經查：
(一)上揭犯罪事實，業據證人即告訴人乙○○於本院審理時具結
    證述：「當天下午五點多我在我母親那邊吃了精神方面的藥
    後，我就回去睡覺，我直到隔天早上起來才看到我身體受傷
    」、「（檢察官問：你吃了精神方面的藥是否會不省人事？
    ）會」、「（檢察官問：你在睡覺的時候，有無感覺到有人
    打你？）我睡著了，不會感覺到痛，不知道有人打我」、「
    （檢察官問：你如何證明是你太太造成的，是否因為家裡只
    有你和你太太，所以你推論是你太太打你的？）是」、「（
    審判長問：你為何知道你背部受傷？）我自己用鏡子照」、
    「（審判長問：為何用鏡子照你的背部？）我洗澡的時候，
    就拿洗臉盆上面掛的鏡子下來照」、「（審判長問：你為何
    要把鏡子拿下來照你的背部？）有時候，我以為自己有一些
    身體不好」、「（審判長問：在你照鏡子之前，你是否會覺
    得你的背部會痛？）會，我背部左後腰部會痛」、「（審判
    長問：你照鏡子與驗傷差幾天？）照完鏡子馬上去驗傷的」
    、「（審判長問：哪天照鏡子？）96年1 月17日」、「（審
    判長問：你是否知道你何時去看醫生？）當天」、「（審判
    長問：你是下午還是晚上去看醫生？）晚上」等語明確（詳
    本院97年2 月26日審判筆錄第4-7 頁），參以證人乙○○於
    本院審理時證述很愛被告，與被告感情很好，很疼被告，願
    意原諒被告乙節，衡情證人乙○○應無設詞攀誣，或虛構事
    實陷害被告之理。此外，復有臺北市立聯合醫院中興院區診
    斷證明書乙紙在卷可稽（詳96年度偵字第5184號卷第17頁）
    ，足見告訴人乙○○之指述應堪採信。
(二)被告雖辯稱：乙○○有精神上之疾病，其身上之傷勢是自己
    毆打自己造成的，伊並沒有毆打乙○○云云。然告訴人乙○
    ○於92年9 月至93年11月每月均至臺北市立關渡醫院精神科
    就診，94年間暫停1 年餘，自95年5 月開始恢復規則門診追
    蹤，經藥物治療，仍有殘留之妄想及幻聽症狀，但尚可自我
    控制，迄今未提及自虐自傷之情事，有臺北市立關渡醫院96
    年9 月19日（96）關行字第0905號函暨檢附之病情查詢回覆
    單、病歷紀錄在卷可按（詳本院卷第51-61 頁）；另告訴人
    乙○○於87年1 月6 日由弟弟、同事（警察）及長官（宜蘭
    警察局）陪同前來本院精神科初診，診斷為「精神分裂症」
    ，之後多次住入本院精神科急症病房，每次皆由母親陪同從
    臺北南下至本院住院，病患呈現精神分裂症之殘餘及妄想症
    狀，但無自虐情況，亦有行政院國軍退除役官兵輔導委員會
    臺中榮民總醫院96年9 月14日中榮醫企字第0960013301號函
    暨檢附之病歷資料附卷可佐（詳本院卷第63-86 頁），可見
    告訴人乙○○平時並無自虐或自傷之情形。況觀諸告訴人傷
    勢，均集中在左後背、後背，有前開診斷證明書為憑，本件
    果係告訴人乙○○自殘所致，其傷勢理應集中在四肢、臉部
    等明顯且易受攻擊之處，何以造成其左後背、後背亦受有傷
    勢，益徵告訴人乙○○左後背及後背之開傷勢殆無可能係告
    訴人乙○○自殘所致。再者，被告與稚弱子女、告訴人乙○
    ○同住乙節，亦據被告坦認在卷，告訴人乙○○所受傷勢當
    非同住之稚弱子女所為，則告訴人乙○○之傷勢既非告訴人
    自殘，亦非稚弱子女所致，顯係與告訴人乙○○同住之被告
    所為至明。是被告所辯顯係卸責之詞，不足憑採。本件事證
    已臻明確，被告犯行洵堪認定，應予依法論科。
三、按家庭暴力者，謂家庭成員間實施身體或精神上不法侵害之
    行為；又家庭暴力罪者，謂家庭成員間故意實施家庭暴力行
    為而成立其他法律所規定之犯罪，家庭暴力防治法第2 條第
    1 項、第2 項著有明文。查告訴人乙○○為被告之夫，二人
    間具有家庭暴力防治法第3 條第1 款所定配偶之家庭成員關
    係，是核被告所為，係犯刑法第277 條第1 項之普通傷害罪
    。又被告上開傷害亦屬家庭暴力防治法第2 條第2 項之家庭
    暴力罪，惟因家庭暴力防治法之前揭條文並無罰則規定，是
    此部分犯行僅依刑法普通傷害罪予以論罪科刑，附此敘明。
    爰審酌被告與告訴人乙○○係夫妻關係，其犯罪手段實屬可
    議、告訴人所生危害、犯後否認犯行之態度等一切情狀，量
    處如主文所示之刑，並諭知如易科罰金之折算標準，以資懲
    儆。末查被告上開犯罪時間，在96年4 月24日前，合於減刑
    要件，應依中華民國九十六年罪犯減刑條例減其刑為二分之
    一，並諭知如易科罰金之折算標準，以資懲儆。
四、原審以被告犯行明確，予以論罪科刑，固非無見，惟中華民
    國九十六年罪犯減刑條例業於96年7 月4 日制定公布，自96
    年7 月16日起施行，被告涉犯傷害犯行之犯罪時間係在96年
    4 月24日前，合於減刑要件，原審未及審酌適用，容有未洽
    ，自屬無可維持。上訴意旨否認犯行，雖無理由，惟原審判
    決既有上開可議之處，自應由本院予以撤銷改判。又查被告
    前未曾因故意犯罪受有期徒刑以上刑之宣告，此有臺灣高等
    法院被告前案紀錄表1 份附卷可稽，因一時失慮，致觸犯本
    件犯行，告訴人乙○○於本院審理中業已表明願意原諒被告
    ，不願追究（詳前開審判筆錄第7 頁），經此偵審程序及罪
    刑之宣告，當知所警惕，而無再犯之虞，本院認所宣告之刑
    以暫不執行為適當，併予宣告緩刑2 年，以啟自新。
據上論斷，應依刑事訴訟法第455 條之1 第1 項、第3 項、第36
9 條第1 項前段、第364 條、第299 條第1 項前段，刑法第277
條第1 項、第41條第1 項前段、刑法74條第1 項第1 款，刑法施
行法第1 條之1 第1 項、第2 項前段，中華民國九十六年罪犯減
刑條例第2 條第1 項第3 款、第7 條，判決如主文。
本案經檢察官吳宗光到庭執行職務。
中    華    民    國    97    年    3     月    19    日
                   刑事第十七庭   審判長法  官  李幼妃
                                        法  官  張紹省
                                        法  官  鄭燕璘
本判決不得上訴。
以上正本證明與原本無異。
中    華    民    國    97    年    3     月    19    日
                                        書記官  陳筱惠
附錄本案論罪科刑法條全文：
刑法第277條：
傷害人之身體或健康者，處3 年以下有期徒刑、拘役或1 千元以
下罰金。
犯前項之罪因而致人於死者，處無期徒刑或7 年以上有期徒刑；
致重傷者，處3 年以上10年以下有期徒刑。


司法院資訊處製作；財團法人民間司法改革基金會備份。
